【裁判字號】    98,上易,502
【裁判日期】    980721
【裁判案由】    偽造文書
【裁判全文】
臺灣高等法院高雄分院刑事判決         98年度上易字第502號
上  訴  人
即  被  告  甲○○○
            乙○○
上列上訴人等因偽造文書案件，不服臺灣高雄地方法院97年度易
字第1087號中華民國97年12月29日第一審判決（起訴案號：臺灣
高雄地方法院檢察署96年度偵字第25728 、25729 號），提起上
訴，本院判決如下：
     主  文
上訴駁回。
     理  由
一、按不服地方法院之第一審判決而上訴者，須提出上訴書狀，
    並應敘述具體理由，上訴書狀未敘述上訴理由者，應於上訴
    期間屆滿後20日內補提理由書於原審法院。逾期未補提者，
    原審法院應定期間先命補正。但上訴書狀已敘述理由，惟所
    敘述者非屬具體理由，則屬不符上訴之法定程式，由第二審
    法院以其上訴不合法律上程式，判決駁回，不生定期命補正
    之問題，刑事訴訟法第350 條第1 項、第361 條、第362 條
    、第367 條定有明文。
二、按上開所稱具體理由，係指須就不服之判決為具體之指摘而
    言，如僅泛稱原判決認事用法不當或採證違法、判決不公等
    ，均非具體理由（法院辦理刑事訴訟案件應行注意事項第16
    2 點參照）；復按所謂具體理由，必係依據卷內既有訴訟資
    料或提出新事證，指摘或表明第一審判決有何採證認事、用
    法或量刑等足以影響判決本旨之不當或違法，而構成應予撤
    銷之具體事由，始克當之（例如：依憑證據法則具體指出所
    採證據何以不具證據能力，或依憑卷證資料，明確指出所為
    證據證明力之判斷如何違背經驗、論理法則）；倘僅泛言原
    判決認定事實錯誤、違背法令、量刑失之過重或輕縱，而未
    依上揭意旨指出具體事由，或形式上雖已指出具體事由，然
    該事由縱使屬實，亦不足以認為原判決有何不當或違法者（
    例如：對不具有調查必要性之證據，法院未依聲請調查亦未
    說明理由，或援用證據不當，但除去該證據仍應為同一事實
    之認定），皆難謂係具體理由，俾與第二審上訴制度旨在請
    求第二審法院撤銷、變更第一審不當或違法之判決，以實現
    個案救濟之立法目的相契合，並節制濫行上訴」（最高法院
    97年度台上字第892 號判決意旨參照）。是如上訴理由書狀
    並未依據卷內訴訟資料，具體指摘原判決認事用法有何違法
    或不當之情形，即屬上訴未敘述具體理由。
三、上訴人即被告甲○○○、乙○○因犯刑法第214 條之使公務
    員登載不實罪，經原審法院各判處有期徒刑3 月，減為有期
    徒刑1 月又15日及有期徒刑6 月，減為有期徒刑3 月，如易
    科罰金，均以銀元300 元即新臺幣900 元折算1 日在案。而
    被告二人於上訴間期之民國98年1 月19日向原審法院提出上
    訴狀，僅記載「被告二人不服原判決而聲明上訴，理由另狀
    補陳」等語，嗣於98年6 月22日向原審法院提出上訴理由狀
    ，然狀內所載之上訴理由略以：上訴人甲○○○係郭萬福之
    配偶，上訴人乙○○係郭萬福好友之子，被告二人固均知郭
    萬福要借渠等名義去辦理不動產登記，但辦理移轉登記知代
    書丙○○、丁○○均係郭萬福全程親自處理、接洽，被告二
    人並未與二名代書有何接觸，遑論給予代書指示，故代書前
    往地政事務所辦理不動產登記時，將登記原因申辦為不符事
    實之「賣買」，並非受被告二人之指示，與被告二人自無犯
    意聯絡，被告二人絕無使公務員登載不實之犯意，原審遽認
    被告二人有本件使公務員登載不實之犯行，顯有違誤，請撤
    銷改判」等語。
四、經查本件上訴人即被告甲○○○、乙○○具狀提出之上訴理
    由所陳，核與其等於原審所辯情節大致相同（見原判決第3-
    4 頁），而原判決對於被告二人此等辯詞，業經調查被告二
    人供詞，證人即辦理系爭房屋、土地之所有權移轉登記之代
    書余嘉璋、丁○○之證詞，及卷附高雄縣梓官鄉○○○段43
    9-3 地號土地之土地登記簿、異動索引，高雄縣梓官鄉○○○段1249建號建物之建築改良物登記簿、異動索引，高雄縣
    岡山地政事務96年5 月22日岡所一字第0960005005號函及所
    附高雄縣岡山地政事務所89年11月22日收件之岡資地字第14
    3990號系爭房屋辦理買賣移轉登記申請書、買賣契約書、乙○○、郭炳輝戶籍謄本，乙○○、郭炳輝印鑑證明，高雄縣
    岡山地政事務所89年12月11日收件之岡資地字第152360號系
    爭土地辦理買賣移轉登記申請書、買賣契約書、乙○○身分
    證影本、乙○○、甲○○○戶籍謄本，乙○○、甲○○○印
    鑑證明、土地所有權狀，高雄縣岡山地政事務所90年11月22
    日收件之岡資地字第14769 號系爭房屋、土地辦理買賣移轉
    登記申請書、買賣契約書、郭國城身分證影本、乙○○戶籍
    謄本、乙○○印鑑證明、系爭土地及房屋所有權狀，並參以
    土地、房屋之所有權移轉登記須有登記原因，而依卷附土地
    登記申請書，登記原因僅有買賣、贈與、繼承、分割繼承、
    拍賣、共有物分割等項，被告乙○○與郭炳輝、甲○○○、
    郭國城並無繼承、共有物分割事由，亦無法院拍賣情事，而
    贈與不動產須繳納高額之贈與稅，更無可能以贈與為移轉原
    因，是如須通謀辦理土地、房屋所有權移轉登記，自係以買
    賣為登記事由始合常情各節。因而認定被告乙○○既同意郭
    萬福之請託將系爭土地、房屋移轉登記於其名下辦理貸款，
    嗣再由其名下移轉登記予郭國城，且交付移轉登記之所須文
    件如戶籍謄本、身分證影本，復至戶政事務所親自辦理印鑑
    證明以供系爭土地、房屋所有權移轉登記之用，就此等以買
    賣為登記原因為移轉登記情事，被告乙○○自難諉為不知。
    又被告甲○○○亦曾於89年12月6 日至戶政事務所親自辦理
    印鑑證明供系爭土地於89年12月11日所有權移轉登記之用，
    且其偵查中並已坦承因擔任郭萬福之連帶保證人，無法貸款
    ，故須以乙○○名義為系爭土地之抵押貸款一節，堪認被告
    甲○○○就系爭土地於89年12月11日所為之移轉登記，最遲
    於辦理印鑑證明前即已知悉，而與被告乙○○、郭萬福有犯
    意聯絡、行為分擔。另郭萬福既因亟需資金，而謀以系爭房
    地抵押以他人名義貸款，並告知被告乙○○取得同意，與被
    告乙○○就系爭房屋、土地於89年11月22日、89年12月11日
    、90年11月22日以買賣為由之不實所有權移轉登記，顯有犯
    意聯絡；被告甲○○○與被告郭萬福、乙○○，就系爭土地
    於89年12月11日之以買賣為由之不實所有權移轉登記亦有犯
    意聯絡，被告乙○○、甲○○○並提供相關證件及印鑑證明
    等所需文件，而有行為分擔，是被告二人推由郭萬福為委託
    不知情之土地代書余嘉璋、丁○○辦理系爭房地移轉登記，
    仍無礙被告二人分就渠等之犯行成立共同正犯。復敘明如何
    認定郭炳輝與郭萬福、乙○○，就89年11月22日以買賣為由
    之不實房屋所有權移轉登記，應有犯意聯絡及行為分擔之共
    同正犯，及被告二人與其他人間之共犯關係（參原判決第4-
    8 頁理由欄所載），足徵原判決均已敘明如何認定被告二人
    上開犯罪所憑之證據及理由，經核並無不合。
五、綜上所述，被告二人所提出之上訴理由，均非依據卷內既有
    訴訟資料或提出新事證，具體指摘原判決有何足以影響判決
    本旨之不當或違法，而構成應予撤銷之具體事由，被告二人
    仍執原審辯詞否認犯行，依據上開說明，此上訴理由即與刑
    事訴訟法第361 條第2 項所稱「具體理由」顯非相當。從而
    ，被告二人之上訴理由書狀未敘述具體理由，且於上訴期間
    屆滿後之20日內（被告於98年1 月10日收受原審判決之送達
    ，見原審易字卷第113 、115 頁），亦未補提上訴具體理由
    ，依上開規定，顯屬違背法律上之程式，應由本院依同法第
    367 條前段、第372 條規定，不經言詞辯論判決如主文。
據上論斷，應依刑事訴訟法第367 條前段、第372 條，判決如主
文。
中    華    民    國    98    年    7     月    21    日
                刑事第一庭  審判長法  官  郭雅美
                                  法  官  徐美麗
                                  法  官  張意聰
以上正本證明與原本無異。
本判決不得上訴。
中    華    民    國    98    年    7     月    21    日
                                  書記官  陳金


司法院資訊處製作；財團法人民間司法改革基金會備份。
